【裁判字號】    95,易,2176
【裁判日期】    951221
【裁判案由】    毒品危害防制條例
【裁判全文】
臺灣臺北地方法院刑事判決              95年度易字第2176號
公  訴  人  臺灣臺北地方法院檢察署檢察官
被      告  甲○○
上列被告因毒品危害防制條例案件，經檢察官提起公訴（95年度
毒偵字第2250號），本院依通常程序審理，因被告於準備程序進
行中就被訴事實為有罪之陳述，且所犯非死刑、無期徒刑、最輕
本刑為三年以上有期徒刑之罪或高等法院管轄第一審案件，經告
知簡式審判程序之旨，並聽取檢察官及被告等意見後，經本院合
議庭裁定由受命法官獨任進行簡式審判程序，本院判決如下：
    主  文
甲○○施用第二級毒品，處有期徒刑陸月，如易科罰金，以新台
幣壹仟元折算壹日。
    事  實
一、甲○○前因施用毒品案件，經本院94年毒聲字第11號裁定送
    觀察勒戒後，於94年7 月6 日因無繼續施用傾向出所，並由
    臺灣臺北地方法院檢察署檢察官於同月11日以94年度毒偵字
    第37號、第1516號不起訴處分確定，仍不知悔改，竟基於施
    用第二級毒品之犯意，自94年12月起至95年7 月21日18時許
    為警採尿時回溯96小時內某時，施用第二級毒品甲基安非他
    命，嗣於95年7 月21日為警查獲上情。
二、案經台北市政府警察局移送檢察官偵查起訴。
    理  由
一、訊據被告甲○○對前述自94年12月間起，施用第二級毒品甲
    基安非他命之實業坦承不諱，而被告於警採尿送驗後，確呈
    甲基安非他命之陽性反應，此有台灣檢驗科技股份有限公司
    濫用藥物尿液檢驗報告書一紙在卷可稽（見偵查卷17頁），
    至被告最後施用毒品之時間，雖被告一再辯稱係95年7 月11
    日云云，惟按安非他命經投與人體後，約百分之七十於二十
    四小時內自尿中排出，約百分之九十於九十六小時內自尿中
    排出，其吸食時間距採集時間最長不會超過四日，已據行政
    院衛生署藥物食品檢驗局於八十一年二月八日以（八一）藥
    檢壹字第一一五六號函敘明白，此為本院於職務上所知悉之
    事實，被告為警查獲後於95年7 月21日18時許採尿，此有台
    北市政府警察局偵辦毒品案件尿液檢體委檢單在偵查卷可憑
    （見偵查卷5 頁），由此一採尿時間可證，被告於此一時間
    回溯96小時內曾施用第二級毒品甲基安非他命甚明，故被告
    於偵審中所稱最後施用之時間為7 月11日云云，自無足採，
    事證明確。另被告甲○○前因施用毒品案件，經本院94年毒
    聲字第11號裁定送觀察勒戒後，於94年7 月6 日因無繼續施
    用傾向出所，並由臺灣臺北地方法院檢察署檢察官於同月11
    日以94年度毒偵字第37號、第1516號不起訴處分確定，有被
    告全國前案紀錄表在卷可憑。事證明確，被告犯行自應依法
    論科。
二、被告行為應如何評價：
  (一)查被告施用毒品之時間自民國94年12月間起至95年7 月21日
    18時許採尿回溯96小時內某時多次施用第二級毒品甲基安非
    他命，而刑法業於94年2 月2 日修正，並自95年7 月1 日施
    行，該次修法，將修正前刑法有關連續犯、牽連犯之規定均
    刪除，故於適用刑法時自應比較新舊法之規定，依刑法第2
    條之規定，適用最有利於被告之法律。
  (二)連續犯、牽連犯均為實質數罪，但裁判上視為一罪，而多次
    施用毒品之犯行，我國實務向來均以連續犯之規定處理，即
    對多次施用毒品之犯行，給予一次刑法的評價而論以一罪，
    考其用之，應係符合罪刑相當原則。然施用毒品欲依連續犯
    之規定論以一罪，必行為人基於概括之犯意而為犯同一罪名
    之罪始足當之，細觀我國司法實務對於「同一罪名」之認定
    ，或寬或嚴，觀其變化，亦在於欲以連續犯之概念限定罪數
    ，以期罪刑相當。另由於將連續犯之概念用於施用毒品犯罪
    ，以致有關毒品犯罪是否屬於包括一罪中之常習犯一節，實
    務上即無再予討論，但刑法既廢除連續犯之規定，我國有關
    施用毒品犯罪之行為如何評價（即刑法上有關「行為論」部
    分），自應予以檢討。
  (三)實則，施用毒品之犯罪，依毒品危害防制條例之規定，需先
    予施用毒品之行為人觀察、勒戒之處分，期使行為人戒斷毒
    癮，可見施用毒品係有依賴性、成癮性之犯罪，亦即施用毒
    品係常習性之犯罪，此稱之為常習犯，屬包括一罪之範圍，
    亦即在行為論上，此等行為被包括評價為一行為。本院認刑
    法既已廢除連續犯之規定，以後之司法實務無從再依連續犯
    之規定處理有關施用毒品之犯罪，故有關施用毒品之犯行，
    自應回歸有關刑法行為評價之行為論，論以施用毒品犯罪為
    包括一罪。
  (四)有關犯罪行為如何適用法律，通常以行為終了時為其決定時
    點，有關連續犯之適用時點為行為終了時，而包括一罪部分
    ，亦應以行為終了時為斷。本件被告施用毒品之時間起於94
    年12月間，終於95年7 月21日18時許採尿回溯96小時內某時
    止，顯見被告行為終了時在新法實施之後，而被告之行為既
    已無連續犯可資適用，且其行為在新刑法之下應評價為包括
    一罪，則有關本件被告之犯行，自應全部適用新法對被告有
    利。另有實務判決認被告之行為既跨越新舊法，依最高法院
    95年第8 次總會決議，在舊法部分應依連續犯之規定論處，
    而與新法部分犯行依數罪併罰之例處斷，惟刑法總則關於連
    續犯、牽連犯之修正，係在調整裁判上一罪與犯罪行為之評
    價關係，不能因為刑法之修正，使不論在舊法時代或新法時
    代均依一罪處斷之犯罪，竟因法律之修正而成實質數罪，依
    併罰之例處斷，此當非之本意，附此敘明。
  (五)另被告曾於於94年8 月24日採尿回溯96小時內施用第二級毒
    品安非他命，經本院以95年簡字第816 號判決判處有期徒刑
    四月，惟該次判決被告僅施用一次毒品，其後即未再施用，
    顯見本件被告犯行與前述本院判決並無裁判上一罪之關係，
    附此敘明。
三、核被告所為係犯毒品危害防制條例第10條第2 項之施用第二
    級毒品罪，被告持有毒品之低度行為為高度之施用行為所吸
    收，不另論罪。爰審酌被告前因施用毒品業經檢察官為不起
    訴處分，其後又於95年3 月間因施用毒品，經本院以95年度
    簡字第816 號判決有期徒刑四月，於法院判決前後仍施用毒
    品，顯見被告並無悔意，此次施用毒品之次數較前次為多，
    被告犯罪後尚能坦承犯行，施用毒品係危害自身之健康等一
    切情狀量處有期徒刑六月，並諭知易科罰金之折算標準。
據上論斷，應依刑事訴訟法第273 條之1 第1 項、第299 條第1
項前段、刑法第2 條第1 項但書、第11條、第41條第1 項，判決
如主文。
本案經檢察官楊碧瑛到庭執行職務
中    華    民    國    95    年    12    月    21    日
                  刑事第六庭    法  官  周占春
上正本證明與原本無異。
如不服本判決，應於判決送達後10日內向本院提出上訴狀 (應抄
附繕本)。
                                書記官  林妙穗
中    華    民    國    95    年    12    月    21    日
毒品危害防制條例第10條第2項
施用第二級毒品者，處三年以下有期徒刑。


司法院資訊處製作；財團法人民間司法改革基金會備份。
